【裁判字號】    89,訴,120
【裁判日期】    890531
【裁判案由】    公共危險
【裁判全文】
臺灣士林地方法院刑事判決                          八十九年度訴字第一二號
    公  訴  人  臺灣士林地方法院檢察署檢察官
    被      告  甲○○
    指定辯護人  本院公設辯護人  林龍輝
    輔  佐  人  乙○○○
右列被告因公共危險案件，經檢察官提起公訴（八十九年度偵字第八三二號），本院
判決如左：
    主  文
甲○○無罪，應入相當處所，施以監護參年。
    理  由
一、公訴意旨略以：被告甲○○與妻乙○○○平日住居臺北市士林區○○○路○段九
    十號旁貨櫃屋，民國八十九年一月九日凌晨二時許，甲○○在外飲酒返回住處，
    又獨自一人飲酒，並手持打火機點火燃燒其所有之毛線衣，引火延燒上開現有人
    居住使用之住處，燒燬屋內之冰箱、冷氣機、木櫃、音響及床舖等家具，貨櫃屋
    則幾近燒燬，嗣經消防隊人員及時撲滅，因認被告涉有刑法第一百七十三條第一
    項公共危險罪嫌。
二、按心神喪失人之行為，不罰；又其行為不罰者，應諭知無罪之判決，刑法第十九
    條第一項及刑事訴訟法第三百零一條第一項分別定有明文。
三、經查：訊據被告甲○○辯稱：實在想不起來火是如何跑出來的云云，然查：右揭
    事實，業據被告甲○○於警訊、偵查中供述綦詳，核與證人即被告之妻乙○○○
    （亦為本件被告輔佐人）於偵、審中證述情節相符，且有現場照片數幀附卷可稽
    。又被告當時確有飲酒過量，有酒精濃度測定值表在卷足佐，本件火災起火原因
    ，經臺北市政府消防局調查結果，其起火原因研判係被告以明火點燃致起火燃燒
    之可能性較大，亦有該局八十九年一月二十七日北市消調字第八九二○一八一四
    ○○號函暨所附火災原因調查報告書存卷足參，事證明確，被告犯行洵堪認定。
    另查：被告甲○○經本院函請臺北市立陽明醫院鑑定行為時之精神狀態，其鑑定
    結果認為：「齊員，出生於中下家庭，家族近親中有精神疾病史。齊員於五專就
    讀時即出現適應不良之情況。曾於二十四歲時有一次妨礙自由之前科；自二十六
    歲起有酗酒之習慣，並因而出現記憶障礙及多次意外傷害事件。自民國七十九年
    起，齊員被診斷罹患精神分裂病，齊員並曾多次至精神科接受全日住院治療。在
    案發前兩天下午七時許，齊員又開始大量飲酒，至案發當日回住處已有酒醉的情
    況，對於案發之經過，齊員亦無法詳細說明。齊員之臨床診斷為『一、精神分裂
    病，慢性；二、酒精濫用』，在案發當時之精神狀態因受疾病及酒精之作用已達
    心神喪失之程度」，此有該院八十九年四月十二日北市陽醫精字第八九六○二二
    一三○○號函及所附精神鑑定報告書一份在卷足佐，參以被告於本院審理期間，
    經輔佐人送行政院國軍退除役官兵輔導委員會臺北榮民總醫院診治結果，亦有「
    被害感，情緒焦慮」之症狀，其診斷結果為「其他器質性精神病」，有該院住院
    診斷證明書一紙附卷可稽，並審酌被告於行為當時，依輔佐人乙○○○所述，竟
    於起火時高喊：「火在燒，好爽、好爽」（偵查卷第七頁背面，本院八十九年五
    月十九日審理筆錄），其於警訊中亦自承不知為何看到火在燒就很爽、很高興（
    偵查卷第三頁背面）等語，並其本院審理期間之神態等各情，堪認被告於本件行
    為時，因罹患精神分裂病，已為心神喪失之人，揆諸前揭說明，其行為不罰，自
    應諭知無罪之判決。
四、另審酌被告所犯係放火燒燬現有人居住房屋之公共危險罪，且時有酗酒習慣，輔
    佐人亦無法有效約束（案發當日即因恐懼被告供擊而躲藏廟中），足徵被告係屬
    具高度危險性之精神病患，為恐其再為類似之違法舉措而不自知，對其自身、家
    人及社會治安均有高度危害，爰併依法宣示令入相當處所，施以監護三年，期依
    保安處分執行法第四十六條、第四十七條規定送往精神病醫院或其他醫療團體，
    予以適當之治療及監視其行動，以資矯正，俾維公安，並啟其新生。
據上論斷，應依刑事訴訟法第三百零一條第一項、第二項，刑法第十九條第一項、第
八十七條第一項、第三項，判決如主文。
本案經檢察官李學玨到庭執行職務。
中    華    民    國      八十九      年      五      月    三十一    日
                                  臺灣士林地方法院刑事第三庭
                                          法  官  王  本  源
右正本證明與原本無異。
如不服本判決，應於判決送達後十日內，向本院提出上訴狀。
                                          書記官  蔡  杰  玲
中    華    民    國      八十九      年      六      月      一      日


司法院資訊處製作；財團法人民間司法改革基金會備份。
